【裁判字號】    99,上訴,292
【裁判日期】    990129
【裁判案由】    毒品危害防制條例
【裁判全文】
臺灣高等法院刑事判決                99年度上訴字第292號
上  訴  人
即  被  告  甲○○
上列上訴人因違反毒品危害防制條例案件，不服臺灣板橋地方法
院98年度訴字第4269號，中華民國98年12月14日第一審判決（起
訴案號：臺灣板橋地方法院檢察署98年度毒偵字第6271號），提
起上訴，本院判決如下：
    主  文
上訴駁回。
    理  由
一、本件被告上訴意旨略以：(一)原判決理由載明被告施用毒品海
    洛因地點為臺北市萬華區○○○路○段250巷56弄6號2樓住處
    ，被告於翌日為警在臺北縣中和市○○路637號巷口臨檢查
    獲，因被告為毒品列管人口，警方據此理由，將被告押解回
    警局採驗尿液，並函送臺灣板橋地方法院檢察署，足證被告
    當日接受臨檢時，身上並無非法違禁毒品。(二)原判決以「案
    件收受日」為標準定管轄權，此與最高法院48年台上字第83
    7號判例意旨：被告所在地以「起訴時」為標準，相互衝突
    。(三)被告查獲地點雖在臺北縣，但在臺北市萬華住處施用，
    按刑法土地管轄之規定，應由臺灣臺北地方法院管轄，爰聲
    請將本案移送該法院審理，臺北監獄亦有囚車至該法院，並
    非如原判決所載移送臺灣桃園地方法院審理，以免浪費訴訟
    資源等語。
二、經查：
  (一)案件由犯罪地或被告住所、居所或所在地之法院管轄，刑事
    訴訟法第5條第1項定有明文。而所謂被告所在地，乃指被告
    起訴當時所在之地而言，以起訴時即訴訟繫屬時為標準，至
    其所在之原因，係出於任意抑或由於強制，在所不問（最高
    法院98年度台上字第1127號、94年度台上字第1971號判決意
    旨參照）。換言之，所謂「起訴時」，應以該案件繫屬於法
    院時（即檢察官將起訴書等案卷送達於法院時）為準。
  (二)被告入監執行前係居住於其設籍地址，即臺北市萬華區○○
    ○路○段250巷56弄6號2樓，被告為本件施用毒品犯行之地點
    ，亦係在該住處等情，業據被告供明在卷，是被告犯罪地及
    住、居所地，均非屬原審法院即臺灣板橋地方法院管轄區域
    內。而本案經臺灣板橋地方法院檢察署檢察官向原審臺灣板
    橋地方法院提起公訴，係於民國98年12月1日繫屬於原審法
    院，有臺灣板橋地方法院檢察署98年12月1日板檢慎速98毒
    偵6271字第161742號函上之原審法院收狀戳章附卷可考（見
    原審卷第1頁）。然被告於98年11月17日即因另案入臺灣臺
    北監獄執行迄今，亦有本院被告前案紀錄表及本院在監在押
    全國紀錄表在卷足參，是被告於本案起訴時（即案件繫屬於
    原審法院之日）之所在地，係在臺灣桃園地方法院管轄之範
    圍，亦非在原審臺灣板橋地方法院管轄區域。從而，原審依
    法諭知管轄錯誤判決，並考量被告現既仍在臺灣桃園地方法
    院管轄之臺灣臺北監獄執行中，為求便於提解被告審訊，自
    以移由臺灣桃園地方法院管轄為適當，而併諭知將本案移送
    於臺灣桃園地方法院管轄，經核於法並無違誤。被告上訴執
    前開情詞，指摘原判決不當，請求移送臺灣臺北地方法院管
    轄云云，為無理由，應予駁回。
據上論斷，依刑事訴訟法第368條、第372條，判決如主文。
中    華    民    國    99    年    1     月    29    日
                  刑事第十三庭  審判長法  官   曾德水
                                      法  官   陳恆寬
                                      法  官   崔玲琦
以上正本證明與原本無異。
如不服本判決，應於收受送達後10日內向本院提出上訴書狀，其
未敘述上訴之理由者並得於提起上訴後10日內向本院補提理由書
（均須按他造當事人之人數附繕本）「切勿逕送上級法院」。
                                      書記官   馬佳瑩
中    華    民    國    99    年    2     月    2     日


司法院資訊處製作；財團法人民間司法改革基金會備份。
